【裁判字號】    98,家聲,8
【裁判日期】    980331
【裁判案由】    變賣遺產
【裁判全文】
臺灣臺東地方法院民事裁定               98年度家聲字第8號
聲  請  人  行政院甲○○○○官兵輔導委員會臺東縣榮民服務
            處
法定代理人  丙○○
上列聲請人聲請變賣被繼承人乙○○遺產事件，本院裁定如下：
    主  文
聲請駁回。
聲請程序費用新臺幣壹仟元由聲請人負擔。
    理  由
一、本件聲請意旨略以：被繼承人乙○○（男、民國9年6月16日
    生、身分證統一編號：Ｚ000000000號，生前籍設臺東縣成功
    鎮○○里○鄰○道路81號）係單身榮民，於75年2月13日死亡
    ，遺有坐落臺東縣成功鎮○○段第288、289、289之1地號等
    土地。聲請人為其法定遺產管理人，已依鈞院87年度家催字
    第 2號裁定完成公示催告程序，公示催告期間業已屆滿，迄
    今無人為繼承之承認、報明債權及願受遺贈之聲明，惟前開
    土地日久代管及維護不易，恐有荒廢喪失價值之虞，爰請求
    准予變賣前揭遺產等語，並提出本院87年度家催字第2 號裁
    定確定證明書影本1件、被繼承人之土地土地所有權狀影本3
    件等為證。
二、按遺產管理人為清償債權、交付遺贈物或移交遺產給大陸地
    區繼承人，有變賣遺產之必要者，應聲請法院許可後辦理，
    退除役官兵死亡無人繼承遺產管理辦法第8條之1定有明文。
    次按遺產管理人為清償債權，或交付遺贈物之必要，經親屬
    會議之同意得變賣遺產，又親屬會議不能召開或召開有困難
    時，依法應經親屬會議處理之事項，由有召集權人聲請法院
    處理之，民法第1179條第2項及第1132條第2項亦分別定有明
    文。經查，本件聲請人主張為被繼承人之法定遺產管理人，
    前經本院以87年度家催字第2 號裁定准對被繼承人之繼承人
    、債權人、受遺贈人為公示催告，現公示催告期間業已屆滿
    ，迄今無人為繼承之承認、報明債權及願受遺贈之聲明，亦
    無被繼承人之大陸地區繼承人為表示繼承之聲明等情，已據
    提出前開證據為證，並經本院調取87年度家催字第2 號公示
    催告事件案卷核閱無誤。惟查前揭民法及退除役官兵死亡無
    人繼承遺產管理辦法所規定，遺產管理人變賣遺產僅限於清
    償債權、交付遺贈物或移交遺產給大陸地區繼承人等情形，
    且有變賣遺產之必要者，始得聲請法院准許變賣遺產，惟本
    件均無前述情形，僅稱因不動產管理不易或有荒廢之虞，既
    未舉證以實其說，且有負法律賦予聲請人法定遺產管理人之
    意，實不足採，應予駁回。
三、依非訟事件法第21條第1項、第24條第一項，裁定如主文。
中    華    民    國    98    年    3    月    31     日
                  民事庭  法  官  蔡玉雪
以上正本係照原本作成。
如對本裁定抗告須於裁定送達後10日內向本院提出抗告狀，並應
繳納抗告費新台幣1,000元。
中    華    民    國    98    年    3    月    31     日
                          書記官  洪月甚


司法院資訊處製作；財團法人民間司法改革基金會備份。
